【裁判字號】    89,上易,4607
【裁判日期】    890824
【裁判案由】    毒品危害防制條例
【裁判全文】
臺灣高等法院刑事判決                          八十九年度上易字第四六七號
    上  訴  人  臺灣板橋地方法院檢察署檢察官
    被      告  乙○○
右上訴人因被告毒品危害防制條例案件，不服臺灣板橋地方法院八十九年度易字第三
一三０號，中華民國八十九年八月二十四日第一審判決（起訴案號：臺灣板橋地方法
院檢察署八十九年度毒偵字第四四二０號）提起上訴，本院判決如左：
    主  文
上訴駁回。
    理  由
一、公訴意旨略以：被告乙○○（曾於民國八十六年十一月間因違反麻醉藥品管理條
    例案件，經台灣板橋地方法院判處有期徒刑四月，於八十七年七月二十日執行完
    畢）前因施用毒品案件，經依台灣板橋地方法院裁定送觀察、勒戒後，認無繼續
    施用毒品傾向，由台灣板橋地方法院於八十七年九月二十一日以八十七年度簡字
    第二一四號判處免刑確定。嗣其基於概括犯意，自八十八年五月間起至同年八月
    二十二日晚上止，連續在其位於台北縣中和市○○街十六之一號五樓之住處內，
    多次施用第二級毒品安非他命，經台灣板橋地方法院以八十八年毒聲字第五九五
    六號裁定送強制戒治，並於八十九年一月十三日以以八十八年易字第四二二八號
    判處有期徒刑六月確定。詎被告乙○○又基於施用毒品之犯意，於八十九年六月
    初起，至同年七月三日，在住處連續施用第二級毒品安非他命多次，嗣於八十九
    年六月十五日下午三時許，在台北縣中和市○○街三十一巷一號前為警查獲，並
    起出第二級毒品安非他命一包（毛重二．０公克）。因認被告涉犯毒品危害防制
    條例第十條第二項罪嫌云云。
二、按起訴之程序違背規定者，應諭知不受理之判決，並得不經言詞辯論為之，刑事
    訴訟法第三百零三條第一款、第三百零七條分別定有明文。
三、查被告前於八十七年間因施用第二級毒品，經送觀察勒戒，認無繼續施用毒品傾
    向，經台灣板橋地方法院於八十七年九月二十一日以八十七年簡字第二一四號判
    決免刑在案。嗣於八十八年間再因施用第二級毒品，經台灣板橋地方法院以八十
    八年毒聲字五四五二號裁定送觀察勒戒後，認有繼續施用毒品傾向，該院再於八
    十八年九月二十日以八十八年毒聲字第五九五六號裁定令入戒治處所施以強制戒
    治一年，並於八十八年十二月二日以八十八年易字第四二二八號判處有期徒刑六
    月，如易科罰金以參佰元折算壹日。被告於八十八年九月二十日入台灣台北戒治
    所強制戒治，嗣因執行成效良好，經台灣板橋地方法院以八十九年毒聲字第二二
    三一號裁定停止戒治，所餘戒治期間付保護管束，並於八十九年四月二十五日停
    止戒治出所，嗣因被告於保護管束期間為本件之施用第二級毒品犯行，台灣板橋
    地方法院乃於八十九年七月二十八日以八十九年毒聲字第四五八三號裁定撤銷停
    止戒治，被告並於八十九年十二月二十八日入所執行剩餘之強制戒治。此有本院
    被告全國前案紀錄表、台灣板橋地方法院八十八年易字第四二二八號判決、八十
    八年毒聲字第五九五六號裁定、八十九年毒聲字第四五八三號裁定、台灣板橋地
    方法院檢察署檢察官戒治處分執行指揮書、台灣板橋地方法院八十九年四月十三
    日甲○金寅八九聲停戒二字第八六號函可稽。茲應審酌者，乃本件之施用第二級
    毒品犯行究屬再犯，抑或三犯。按於毒品危害防制條例施行前，肅清煙毒條例第
    九條第七項後段有「煙毒勒戒斷癮後三犯施用毒品」之規定，司法院、最高法院
    亦多次著有解釋、判決說明須勒戒斷癮後始有三犯之問題，此觀院字第一九九八
    號：「再犯吸食鴉片判決確定後，未經交醫施戒斷癮，因故保外，又吸鴉片，如
    其初犯曾經勒令戒絕者，應依修正禁煙治罪暫行條例第八條第三項前段處斷，與
    該確定判決所處之刑併執行之」；司法院院字第二０七二號：「吸食鴉片自動投
    戒戒絕後，再行吸食，經判決確定並勒令戒絕後，又吸食鴉片，應依修正禁煙治
    罪暫行條例第八條第三項前段處斷」；最高法院八十四年度台非字第二二六判決
    ：「肅清煙毒條例第九條第七項後段所謂煙毒勒戒斷癮後三犯施用毒品之規定，
    係指行為人經兩次勒戒斷癮後又再犯施用毒品罪而言」；最高法院八十二年度台
    覆字第五三號判決：「肅清煙毒條例第九條第七項後段所謂煙毒勒戒斷癮後三犯
    施用毒品之規定，係指行為人經兩次勒戒斷癮後又再犯施用毒品罪而言，此觀諸
    司法院院字第一九九八號、第二○七二號解釋自明」甚明。毒品危害防制條例雖
    無明文規定，但就再犯、三犯之認定亦應以此為判斷基準。否則法律對「再犯」
    之戒治尚未完成，被告如有再施用之行為，立即進入「三犯」之程序，不但對再
    犯所施以之戒治手段地位不明確（此時一旦進入「三犯」之處理程序，檢察官可
    否撤銷再犯之停止戒治即成疑問，依法檢察官係可以聲請撤銷停止戒治），且毒
    品危害防制條例所設計之處遇方式，亦因檢察官之選擇撤銷停止戒治，或依三犯
    而聲請戒治而使被告受不同之評價（是否為三犯），此斷非毒品危害防制條例立
    法之目的，是以所謂「三犯」，當指對「再犯」所施以之強制戒治完成後，再有
    施用之行為始克相當。
四、被告再犯後，經送強制戒治，於停止戒治期間為本件之施用第二級毒品犯行，依
    上所述，其再犯之戒治程序尚未完成，所為之施用第二級毒品自仍包括在此階段
    內，非屬三犯。檢察官依法僅得聲請法院撤銷停止戒治，不得逕行起訴。又毒品
    危害防制條例之上開規定，既為刑法及刑事訴訟法之特別規定，自應依循上開規
    定處理，從而公訴人就本案提起公訴，係屬不得起訴而起訴，其起訴之程序違背
    規定。原審依刑事訴訟法第三百零三條第一款之規定，不經言詞辯論，逕為不受
    理之判決，理由雖有未洽，但結論並無二致。公訴人上訴謂被告之本件施用第二
    級毒品犯行應屬三犯云云，尚屬誤會，應予駁回，並依刑事訴訟法第三百七十二
    條之規定，不經言詞辯論為之。
據上論斷，應依刑事訴訟法第三百六十八條、第三百七十二條，判決如主文。
中      華      民      國    九十      年      二      月      一      日
                              臺灣高等法院刑事第十三庭
                                  審判長法  官   常  尚  信
                                        法  官   李  春  地
                                        法  官   盧  彥  如
右正本證明與原本無異。
不得上訴。
                                        書記官   何  閣  梅
中    華    民    國     九十     年      二        月        一        日


司法院資訊處製作；財團法人民間司法改革基金會備份。
